臺灣新竹地方法院民事裁定　　　　　　99年度司財管字第45號
聲　請　人　陸沁華
關　係　人　賴兆芳
上列聲請人聲請選任失蹤人財產管理人事件，本院裁定如下：
    主      文
指定賴兆芳為失蹤人陸建國（男、民國○○年○ 月○○日生、身分證
統一編號：Ｚ000000000號、失蹤前住所：新竹市○○○路23巷24
號5 樓）之財產管理人。
程序費用新臺幣壹仟元由聲請人負擔。
    理      由
一、按失蹤人失蹤後，未受死亡宣告前，其財產之管理，依非訟
    事件法之規定。失蹤人未置財產管理人者，其財產管理人依
    左列順序定之：（一）配偶；（二）父母；（三）成年子女
    ；（四）與失蹤人同居之祖父母；（五）家長。不能依前項
    規定定財產管理人時，法院依利害關係人或檢察官之聲請，
    選任財產管理人。民法第10 條、非訟事件法第109條均定有
    明文。而所謂失蹤係指失蹤人離去其最後住所或居所，陷於
    生死不明之狀態而言（最高法院85年度臺抗字第328號裁定
    意旨參照）。次按關於失縱人之財產管理事件，由其住所地
    之法院管轄，非訟事件法第108條亦定有明文。
二、本件聲請意旨略以：緣聲請人之父陸乃軒於民國99年12月5
    日辭世，遺有郵局存款一筆及機車等遺產待處理。惟因聲請
    人之弟陸建國（男、民國○○年○ 月○○日生、身分證統一編號
    ：Ｚ000000000號、失蹤前住所：新竹市○○○路23巷24號5
    樓）於97年9 月1 日上午離家出走，不知去向，經聲請人之
    父陸乃軒97年9 月2 日報案協尋迄今，杳無音訊，因而致陸
    乃軒之遺產迄今仍無法處理，今為處理遺產事宜，爰徵得陸
    乃軒其他遺產繼承人陸春華、陸建鈞之同意，依非訟事件法
    第109 條之規定，請求鈞院指定聲請人擔任失蹤人陸建國之
    財產管理人等語。
三、經查：聲請人主張之事實，業據提出新竹市警察局第二分局
    受理查詢人口案件登記表、戶籍謄本2 件、除戶戶籍謄本、
    財政部臺灣省北區國稅局98年度綜合所得稅各類所得資料清
    單、財政部臺灣省北區國稅局財產歸屬資料清單、郵政儲金
    存款餘額證明書、繼承系統表等件為證，核與聲請人上開主
    張情節相符，且本院復依職權查詢失蹤人賴建國之在監在押
    紀錄表、勞保資料、中央健康保險局全民健康保險投保紀錄
    、內政部入出國及移民署等，均無所獲，亦有臺灣高等法院
    被告前案紀錄表、勞保局電子閘門查詢作業被保險人投保資
    料查詢、行政院衛生署中央健康保險局99年12月31日健保桃
    字第0993014918號函、內政部入出國及移民署99年12月29日
    移署資處鈺字第0990189356號函等資料在卷可稽，足見聲請
    上開主張，要非無據。又聲請人與失蹤人既為同為陸乃軒之
    繼承人，聲請人就該遺產繼承自有利害關係，是其向本院聲
    請指定相對人之財產管理人，洵屬有據。而失蹤人未婚無子
    女，父母均已歿，亦據聲請人提出上開戶籍謄本附卷可佐，
    復查無失蹤人有其他非訟事件法第109 條第1 項所定順序之
    財產管理人，自有選任財產管理人之必要。準此，本院斟酌
    聲請人與失蹤人同為陸乃軒之繼承人，其就相對人之應繼承
    財產之管理及權利維護，具有一定之利害衝突關係，如選任
    聲請人為失蹤人之財產管理人，顯違民法第106 條所定：「
    代理人非經本人之許諾，不得為本人與自己之法律行為。」
    乙節，故本院認為選任聲請人或兩造之兄弟姊妹擔任失蹤人
    之財產管理人均有違上開法律規定，爰選定相對人之姊夫賴
    兆芳擔任相對人之財產管理人，其與相對人誼屬至親，對於
    失蹤人賴建國之財產狀況亦甚熟悉，經其本人同意願擔任陸
    建國之財產管理人（見本院100 年1 月24日訊問筆錄），且
    被繼承人陸乃軒之遺產繼承人為聲請人、失蹤人陸建國、聲
    請人胞姐陸春華及胞兄陸建鈞共四人，除陸建國因失蹤行方
    不明外，其等繼承人均同意由賴兆芳擔任失蹤人陸建國之財
    產管理人，亦有卷附印鑑證明2 份及同意書1 份在卷可佐，
    爰選定賴兆芳擔任失蹤人陸建國之財產管理人並無不適，其
    聲請為有理由，應予准許。
四、依非訟事件法第21條第1項前段、第24條第1項，裁定如主文
    。
五、如對本裁定抗告，須於裁定送達後10日內向本院提出抗告狀
    ，並繳納抗告費新臺幣1,000 元。
中    華    民    國   100    年    3     月    4     日
                  家事法庭司法事務官  葉欣欣